行　政　法　院　裁　定　　　　　　　　　　　　　　八十八年度裁字第八九二號
　　原　　　告　甲○○
　　被　　　告　彰化縣政府
右當事人間因申租公有土地事件，原告不服內政部中華民國八十七年七月十五日台八
七內訴字第八七○四一三○號再訴願決定，提起行政訴訟。本院裁定如左︰
　　主  文
原告之訴駁回。
　　理  由
按人民對於中央或地方機關之行政處分，認為違法或不當，致損害其權利或利益者，
固得提起訴願、再訴願，惟所謂行政處分，係指中央或地方機關基於職權，就特定之
具體事件所為發生公法上效果之單方行政行為而言，訴願法第一條、第二條定有明文
。又行政機關代表國庫處分公有財產，係私法上契約行為，人民對此有所爭執，無論
主張租用，抑或主張應由其優先承購，均應提起民事訴訟以求解決，不得藉行政爭訟
程序請求救濟（本院五十八年判字第二七○號判例參照）。查本件原告於民國五十五
年間承租彰化縣溪州鄉○○段三六三—二三四地號內縣有土地，面積○‧○五八二公
頃，嗣上開地號因分割為同地段三六三—二三四、三六三—一○一八至三六三—一○
二一地號，原告於七十五年實際承租同段三六三—一○二一地號，面積○‧○四○七
公頃，因原告於六十一年間將其承租之上述三六三—一○二一地號土地私自出賣予訴
外人鄭朝枝耕作，被告即認原告已不自任耕作，違反租賃契約規定，終止兩造間耕地
租約。另同段三六三—二三四地號土地，民國七十六年間，被告未予詳查，以七十六
年十二月七日彰府地用字第一六一二一六號函准予辦理換訂租約，嗣後發現換訂租約
有誤，被告即以八十六年十二月二日彰府地用字第二二六八一一號函知原告以其未自
任耕作使用，通知原告退還原告自民國七十六年至八十四年間已繳納之租金新臺幣二
、九一七元，原告不但不領回上開金額反而請求優先購買系爭三六三—二四三地號土
地，經被告以八十六年十一月十八日彰府財產字第二一四一八二號函復原告略以：「
台端既未於民國五十九年三月二十七日在該地上占建房屋又未使用，不符承租規定，
所請承購案︰︰︰本府歉難同意。」等事實，係被告對系爭三六三—一○二一地號縣
有土地終止租約，及原告請求承購系爭三六三—二四三地號土地之事件，顯係基於私
法關係所為之出售或出租之爭執，揆諸首揭說明，乃屬民事訴訟程序訴請普通法院裁
判之範疇，原告遽而提起本件行政爭訟，顯非適法，一再訴願決定，遞從程序上予以
駁回，俱無違誤。從而，本件原告之訴為不合法，應予駁回。
據上論結，本件原告之訴為不合法，爰依行政訴訟法第十四條第一項，裁定如主文。
中    華    民    國     八十八      年     十一     月      十一       日
                    行 政 法 院 第 二 庭
                                審 判 長 評  事      陳  石  獅
                                         評  事      彭  鳳  至
                                         評  事      黃  合  文
                                         評  事      林  茂  權
                                         評  事      王  立  杰
右  正  本  證  明  與  原  本  無  異
                                         法院書記官  王  福  瀛
中    華    民    國     八十八      年     十一     月      十一       日
